【裁判字號】    98,抗,1166
【裁判日期】    980722
【裁判案由】    返還信託物
【裁判全文】
臺灣高等法院民事裁定                  98年度抗字第1166號
抗  告  人  戊○○
訴訟代理人  邱六郎律師
上列抗告人與相對人丙○○、丁○○、甲○○、乙○○間返還信
託物事件，對於中華民國98年6月25日臺灣新竹地方法院98 年度
補字第516號裁定，提起抗告，本院裁定如下：
    主      文
原裁定廢棄，發回臺灣新竹地方法院。
    理      由
一、按訴訟標的之價額，由法院核定。核定訴訟標的價額，以起
    訴時之交易價額為準；無交易價額者，以原告就訴訟標的所
    有之利益為準。法院因核定訴訟標的價額，得依職權調查證
    據。訴訟標的價額不能核定者，以第466 條所定不得上訴第
    三審之最高利益額數加十分之一定之。民事訴訟法第77條之
    1、第77條之12 定有明文。又以一訴主張數項標的者，其價
    額合併計算之。但所主張之數項標的互相競合或應為選擇者
    ，其訴訟標的價額，應依其中價額最高者定之。民事訴訟法
    第77條之2第1項亦定有明文。
二、本件抗告人訴之聲明為：(一)相對人丙○○應將抗告人及怡星
    企業股份有限公司（下稱怡星公司）信託登記之坐落新竹縣
    竹東鎮○○段129之3地號等10筆土地返還與抗告人。(二)相對
    人丁○○應返還抗告人所有怡星公司信託登記股份16,842股
    份及辭董事職；相對人甲○○應返還抗告人所有怡星公司信
    託登記股份35,617股份及辭董事職；相對人乙○○應返還抗
    告人所有怡星公司信託登記股份11,225股份及辭董事長職。
    （見原法院98 年度竹東調字第3號卷宗第15頁），經核皆屬
    財產權訴訟，應就系爭土地及股份之交易價額，無交易價額
    則以抗告人所受利益計算，並應合併計算其訴訟標的價額。
    經查：抗告人訴之聲明(一)主張相對人丙○○應返還登記於其
    名下之10筆信託土地（下稱系爭土地），依抗告人所提附表
    （證據一）所示，該10筆土地分屬新竹縣上坪段129-3、129
    -5、129-15、129- 20、130-5、130-8、130-12、187-2、18
    7-3、187-4地號，即應就各該筆土地交易價額總和核定其價
    額，惟抗告人既未提出相關土地交易資料，亦未釋明其因系
    爭土地所受之利益，即尚難驟予核定該訴訟標的價額。再查
    ，抗告人訴之聲明(二)請求相對人丁○○、甲○○、乙○○三
    人各返還16,842股、35,617股、11,225股，合計為63,684股
    之怡星公司股份，抗告人就此亦未提出相關怡星公司之股權
    交易資料，抗告人雖另以怡星公司所有河川地已流失，怡星
    公司僅餘採砂許可證資產新台幣（以下同）100 餘萬元等語
    置辯，但未提出相關事證以實其說，則訴訟標的價額若干亦
    非無疑，仍有依職權調查證據之必要。是以，原審僅依抗告
    人民事調解聲請（補正）狀所載訴訟標的金額為1 千萬元（
    見原法院98年度竹東調字第3號卷宗第14 頁），未經抗告人
    釋明或依職權調查相關證據，即核定本件訴訟標的價額為 1
    千萬元，尚有未洽。抗告意旨指摘原裁定不當，聲明廢棄，
    為有理由，爰由本院予以廢棄，發回原法院另為適當之處理
    。
三、據上論結，本件抗告為有理由，爰裁定如主文。
中    華    民    國    98    年    7     月    22    日
                    民事第十七庭
                          審判長法  官  藍文祥
                                法  官  張競文
                                法  官  陳麗芬
正本係照原本作成。
本裁定除以適用法規顯有錯誤為理由外，不得再抗告。如提起再
抗告，應於收受後10日內委任律師為代理人向本院提出再抗告狀
。並繳納再抗告費新台幣１千元。
中    華    民    國    98    年    7     月    22    日
                                書記官  張永中


司法院資訊處製作；財團法人民間司法改革基金會備份。
